【裁判字號】    97,訴,1903
【裁判日期】    980624
【裁判案由】    違反毒品危害防制條例等
【裁判全文】
臺灣臺南地方法院刑事判決              97年度訴字第1903號
公  訴  人  臺灣臺南地方法院檢察署檢察官
被      告  戊○○
                    （現另案於臺南監獄臺南分監執行中）
選任辯護人  林士龍律師
            彭大勇律師
上列被告因違反毒品危害防制條例等案件，經檢察官提起公訴（
96年度偵字第11977、12015號、96年度毒偵字第2570號），本院
判決如下：
    主  文
戊○○轉讓第一級毒品，累犯，處有期徒刑壹年陸月；又施用第
一級毒品，累犯，處有期徒刑拾月；扣案之海洛因（驗後合計淨
重為肆拾壹點參柒公克）、混裝袋、殘渣袋各壹個、鐵盒壹個、
分裝吸管鏟子肆支、注射針筒壹支（驗後內含約零點壹刻度之粉
末），均沒收銷燬之，另扣案之盛裝海洛因之空包裝袋伍個、糖
粉壹包、橡膠皮帶貳條、未使用過之夾鍊袋壹包及針筒壹盒，均
沒收；又施用第二級毒品，累犯，處有期徒刑陸月；扣案之甲基
安非他命肆包（含塑膠袋肆個及標籤拾貳張，驗後合計共重貳點
貳玖壹公克）、安非他命吸食器壹組、玻璃球肆個、鐵盒壹個、
分裝吸管鏟子肆支，均沒收銷燬之，另扣案未使用過之夾鍊袋壹
包，均沒收；又持有第二級毒品，累犯，處有期徒刑陸月，扣案
之大麻（驗後淨重為零點貳貳公克），沒收銷燬之，另扣案之盛
裝大麻之空包裝袋壹個沒收；又未經許可，寄藏子彈，累犯，處
有期徒刑拾月，併科罰金新臺幣伍萬元，罰金如易服勞役，以新
臺幣壹仟元折算壹日，扣案之口徑為玖釐米之制式子彈參顆，均
沒收。應執行有期徒刑肆年，併科罰金新臺幣伍萬元，罰金如易
服勞役，以新臺幣壹仟元折算壹日。扣案之海洛因（驗後合計淨
重為肆拾壹點參柒公克）、甲基安非他命肆包（含塑膠袋肆個及
標籤拾貳張，驗後合計共重貳點貳玖壹公克）、大麻（驗後淨重
為零點貳貳公克）、安非他命吸食器壹組、玻璃球肆個、混裝袋
、殘渣袋各壹個、鐵盒壹個、分裝吸管鏟子肆支、注射針筒壹支
（驗後內含約零點壹刻度之粉末），均沒收銷燬之，另扣案之口
徑為玖釐米之制式子彈參顆、盛裝海洛因之空包裝袋伍個及盛裝
大麻之空包裝袋壹個、糖粉壹包、橡膠皮帶貳條、未使用過之夾
鍊袋壹包及針筒壹盒，均沒收。
其餘被訴販賣第二級毒品、持有第一級毒品、持有第二級毒品（
甲基安非他命）部分均無罪。
    事  實
一、戊○○前曾於民國90年間，因施用毒品案件，經臺灣臺南地
    方法院裁定送戒治處所施以強制戒治，並於91年8月6日停止
    戒治出監，於91年8月26日戒治期滿執行完畢，復再因施用
    毒品案件，經同院於92年10月9日以92年度訴字第821號判決
    判處有期徒刑1年確定，於94年1月12日假釋出監，復於94年
    5 月4日縮刑期滿執行完畢。詎其猶不知悔改，而為下列犯
    行：
（一）戊○○基於轉讓第一級毒品海洛因之犯意，於96年6月14
      日下午5時9分39秒，由甲○○以電話號碼0000000000號之
      行動電話撥打戊○○所持有之電話號碼0000000000號行動
      電話，原欲向戊○○購買新台幣（下同）1千元之第一級
      毒品海洛英，惟因戊○○當時身上並無達1千元量之海洛
      因，惟其仍與甲○○相約在臺南縣永康市郵局前見面，並
      轉讓約僅可供施用1次之量之海洛因1小包予甲○○，且並
      未向甲○○收取任何金錢，然甲○○嗣亦未施用即將該海
      洛因1小包丟棄。
（二）戊○○復分別基於施用第一級毒品海洛因、及第二級毒品
      甲基安非他命之犯意，於96年8月3日下午2時45分為警採
      尿前回溯26小時以及96小時內之某時，在其位於臺南縣永
      康市○○街326號6樓之3之租屋處內，各以針筒注射及玻
      璃球燒烤之方式，分別施用第一級毒品海洛因及第二級毒
      品甲基安非他命各1次。
（三）戊○○復明知大麻為毒品危害防制條例第2條第2項第2款
      之第二級毒品，不得非法持有，卻仍基於持有第二級毒品
      之犯意，自不詳時日起至96年8月3日止，持有第二級毒品
      大麻1包（驗後淨重為0.22公克，空包裝重0.38公克）。
（四）戊○○並明知具有殺傷力之制式及非制式子彈，乃係屬槍
      砲彈藥刀械管制條例所管制之違禁物，非經中央主管機關
      許可，不得無故持有或受寄代藏之，竟仍基於寄藏子彈之
      犯意，自91、92年間之不詳時日起至96年8月3日止，受其
      友人即真實姓名、年籍不詳，綽號「阿修」之成年男子委
      託，未經許可而寄藏具有殺傷力之制式子彈4顆及非制式
      子彈1顆，並將之藏放在臺南縣永康市○○街326號6樓之3
      屋內客廳電源總開關內，而代為保管之。
二、嗣警據報於96年8月3日持搜索票至臺南縣永康市○○街326
    號6樓之3進行搜索，扣得行動電話6支、子彈15顆（其中10
    顆經鑑定無殺傷力）、第一級毒品海洛因5包（原含袋重共
    43. 1公克）、第二級毒品安非他命4包（原含袋重共1.8公
    克）、第二級毒品大麻1包（原含袋重0.4公克）、注射針筒
    1支（原內含0.2刻度之海洛因）及未使用過之注射針筒1盒
    、安非他命吸食器1組、玻璃球4個、分裝吸管鏟子4支、夾
    鏈袋1包、橡膠皮帶2個、混裝袋、殘渣袋各1個、糖粉1包、
    空鐵盒1個等物，始知悉上情。
三、案經臺南縣警察局移請臺灣臺南地方法院檢察署檢察官偵查
    起訴。
    理  由
甲、關於證據能力之部分：
一、證人丁○○、甲○○於司法警察詢問時所為之陳述，係屬被
    告以外之人於審判外之言詞陳述，既經被告、辯護人方面明
    示不同意採為證據之意思，依刑事訴訟法第159條第1項之規
    定，應認為不具證據能力。
二、上述經排除之證據以外之供述證據，既經被告及辯護人方面
    表示同意採為證據，且無事實顯示係公務員因違法蒐證所取
    得之證據，本院審酌該等供述證據作成時之情況，亦認為適
    於作為證據，依刑事訴訟法第159條之5第1項規定，應認為
    均有證據能力。
三、至於搜索扣押所得之扣案物品，亦乃被告及辯護人不爭執其
    證據能力者，且復無事實顯示係公務員因違法蒐證所取得之
    證據，本院審酌該些證物取得時之情況，亦認為適於作為證
    據，應認為均具有證據能力。
四、又被告當時所使用之門號為0000000000、0000000000號行動
    電話之通訊監察譯文，係依據96年5月24日臺灣臺南地方法
    院檢察署96年丙○瑞任監（續）字第001027號（監察期間自
    96年5月25日至96年6月23日）之通訊監察書所製作，均屬於
    依法定程序執行通訊監察所取得之派生證據，且經本院於準
    備及審理期日時依法提示予被告及辯護人表示意見時，被告
    及辯護人亦均不爭執通訊監察譯文內容之合法性及真正，則
    該通訊監察譯文自得採為本案認定犯罪事實之證據（最高法
    院95年度台上字第31 28號判決意旨參照）。
五、另法務部調查局（臺灣臺南地方法院檢察署檢察官委鑑）
    、及行政院衛生署管制藥品管理局（本院委鑑）就毒品種
    類、成分所作成之鑑定書，乃是由檢察官、受命法官依刑事
    訴訟法第198條、第208條之規定，視本件具體個案之需要而
    為選任、囑託所為之鑑定，故上開機構依同法第206條之規
    定，所提出之書面報告，自非屬於傳聞證據，而是符合同法
    第159條第1項所定之「法律有規定」之情形，自有證據能力
    。此外，長榮大學出具之被告尿液確認報告、以及內政
    部警政署刑事警察局就被告持有之子彈有無殺傷力作成之槍
    彈鑑定書等，雖非由檢察官、法院、審判長、或受命法官所
    選任、囑託鑑定，而是由臺南縣警察局警察囑託送鑑者，然
    於司法警察機關調查中之案件，為因應實務上，或因量大、
    或有急迫之現實需求，併例行性當然有鑑定之必要者，例如
    毒品之種類與成分、尿液之毒品反應，或者槍彈有無殺傷力
    等鑑定，基於檢察一體原則，得由該管檢察長對於轄區內之
    案件，以事前概括選任鑑定人或囑託鑑定機關、團體之方式
    ，俾便轄區內之司法警察官、司法警察對於調查中之此類案
    件，得即時送請先前已選任之鑑定人或囑託之鑑定機關、團
    體實施鑑定，以求時效（法務部92年9月1日日法檢字第0920
    035083號函參照，刊載於法務部公報第312期）。此種由檢
    察機關概括選任鑑定人或概括囑託鑑定機關、團體，再轉知
    司法警察官、司法警察於調查犯罪時參考辦理之作為，法無
    明文禁止，係為因應現行刑事訴訟法增訂傳聞法則及其例外
    規定之實務運作而為。而毒品種類、成分之鑑定，其中海洛
    因等第一級毒品部分，因有全國一致性，係概括囑託調查局
    負責鑑定，並由司法警察官、司法警察於獲案後即將所查扣
    之第一級毒品拍照、包裝、封緘及黏貼獲案毒品電腦管制條
    碼逕送調查局為鑑定，由該局輸入電腦，全程管制、集中保
    管送鑑毒品，而僅檢送鑑定通知書予送鑑機關。凡此，為本
    院辦案職務上所已知之事實。故上揭長榮大學出具之被告尿
    液確認報告、以及內政部警政署刑事警察局所出具之槍彈鑑
    定書，雖均是由臺南縣警察局警察依檢察官所概括選任之鑑
    定人或囑託鑑定機關、團體所為之鑑定結果，然與檢察官選
    任或囑託為鑑定者，性質上並無差異，且既經本院於審理期
    日時依法提示予被告及辯護人表示意見，亦乃被告及辯護人
    所均不爭執合法性及真正，故本院認亦均具有證據能力（此
    最高法院96年台上第2860號判決意旨可資參照）。
乙、有罪部分：
一、犯罪事實一（一）部分：訊據被告對於曾於上揭時、地轉讓
    第一級毒品1小包予證人甲○○等情於本院審理時均坦承不
    諱（本院卷第158頁背面至160頁參見），核與證人甲○○於
    偵訊時具結證稱：伊曾於96年6月14日在台南縣永康市郵局
    當面向被告拿1包海洛因，被告沒有向伊索取任何代價，但
    伊沒有施用就丟掉了等情節大致相符（偵查卷(一)第18頁參見
    ），此外，並有前揭通訊監察書及通訊監察譯文在卷可稽（
    偵查卷(一)第21頁、及本院卷第53至55頁參見），足認被告前
    開任意性之自白核與事證相符，應堪予採信。證人甲○○於
    本院審理時雖證稱當日有撥打該通電話及收受1包類似毒品
    之物，惟翻異前詞，證稱：伊根本就不認識被告云云，然查
    ：證人甲○○於96年6月14日既係主動撥打電話予被告，且
    接通電話後開頭即稱被告為「喜仔」，此有該通訊監察之譯
    文1份在卷可稽，而被告自承其綽號確為「喜仔」，故證人
    甲○○當時並未撥錯電話，且顯見證人甲○○當時與被告應
    確為認識無誤，是其嗣後於本院審理時之證述應僅係屬事後
    迴護被告之詞，難以採信，應以其前於偵查中之結證較為可
    採信，是此部分事證明確，被告犯行堪以認定。
二、犯罪事實一（二）部分，亦據被告於本院審理時坦承不諱，
    而被告於96年8月3日下午2時45分，經其同意後為警所採集
    之尿液，經送往長榮大學以酵素免疫分析法EIA篩檢及氣相
    層析質譜儀法GC／MS檢驗之結果，確呈現嗎啡及甲基安非他
    命之陽性反應，此有長榮大學確認報告、尿液編號與真實姓
    名對照表各1紙附卷可稽（偵查卷(一)第140、141頁參見），
    此外，復有扣案之疑似第一級毒品海洛因5包（原含袋重共
    43.1公克）、疑似第二級毒品安非他命4包（原含袋重共1.
    8公克）、注射針筒1支（原內含0.1刻度之疑似海洛因）及
    未使用過之注射針筒1盒、安非他命吸食器1組、玻璃球4個
    、分裝吸管鏟子4支、夾鏈袋1包、橡膠皮帶2個、混裝袋、
    殘渣袋各1個、糖粉1包、空鐵盒1個等物扣案可資佐證，而
    上開疑似毒品之扣案物，經分別送往法務部調查局、及行政
    院衛生署管制藥品管理局檢驗後，確認分別含有第一級毒品
    海洛因（驗後合計淨重為41.37公克，空包裝總重4.16公克
    ，純度21.37％，純質淨重8.84公克）、及第二級毒品甲基
    安非他命之成分（驗後含塑膠袋4個及標籤12個合計重2.291
    公克），此並有法務部調查局96年9月3日調科壹字第096230
    64940號鑑定書（偵查卷(三)第4頁參見）、及行政院衛生署管
    制藥品管理局97年11月28日管檢字第0970011854號鑑定書（
    本院卷第27至29頁參見）各1份在卷可稽。此外，扣案之混
    裝袋、殘渣袋各1個、已使用過之注射針筒1支（驗後內含約
    0.1刻度之粉末）、吸管鏟子4支、空鐵盒1個，亦均驗出含
    有第一級毒品海洛因之成分，另扣案之安非他命吸食器1組
    、玻璃球4個、上開吸管鏟子4支、及空鐵盒1個亦均驗出第
    二級毒品甲基安非他命成分，此亦有上開行政院衛生署管制
    藥品管理局鑑定書可稽，是足認被告前開任意性之自白核與
    事證相符，應堪予採信。再查，被告前曾因施用毒品案件，
    經本院裁定令入戒治處所施以強制戒治，於91年8月6日因停
    止戒治出監，並於91年8月26日戒治期滿執行完畢，此有臺
    灣高等法院被告前案紀錄表1份附卷可按，是本件被告係於
    受前揭強制戒治執行完畢並釋放後之5年內，再犯本件毒品
    危害防制條例第10條第1項、第2項之罪，依法應予追訴。故
    此部分之事證亦屬明確，被告犯行均堪認定。
三、犯罪事實一（三）部分：被告於本院審理時對於持有前揭大
    麻之犯行亦不否認，復有扣案之疑似大麻物品1包可證，而
    上開扣案物品經送法務部調查局檢驗後，確認含有第二級毒
    品大麻成分無誤（驗後淨重為0.22公克，空包裝重0.38公克
    ），亦有該局96年9月3日調科壹字第09623064940號鑑定書1
    份在卷可稽（偵查卷(三)第4頁參見），是此部分事證明確，
    被告犯行堪予認定。被告雖主張其持有第二級毒品部分之犯
    行應為施用第二級毒品之犯行所吸收，不應另論罪云云，然
    查，被告前揭施用第二級毒品部分，乃係指其於96年8月3日
    下午2時45分前，以玻璃球燒烤之方式，施用第二級毒品甲
    基安非他命1次之犯行，已如前述，是並無包含被告非法施
    用第二級毒品大麻之部分，故被告非法持有第二級毒品大麻
    之犯行，自無從被其非法施用第二級毒品甲基安非他命之犯
    行所吸收，是被告上開辯解，尚屬無據，難以採信。
四、犯罪事實一（四）部分：亦經被告於本院審理時坦承不諱，
    另有扣案之口徑為9mm之制式子彈4顆、及非制式子彈1顆可
    證，又上開子彈經送請內政部警政署刑事警察局鑑定並各採
    樣1顆試射之結果，均可擊發，故認均具有殺傷力等情，復
    有該局96年8月29日刑鑑字第0960130124號槍彈鑑定書1份在
    卷可稽（偵查卷(二)第12至14頁參見），足認被告前開任意性
    之自白，亦與事實相核，是此部分亦屬犯行明確，應堪認定
    。
五、論罪科刑：
    按海洛因、甲基安非他命、大麻分別係屬毒品危害防制條例
    第2條第2項第1款、第2款所列之第一、二級毒品。故核被告
    於犯罪事實一（一）所為，係犯同條例第8條第1項之轉讓第
    一級毒品罪。起訴意旨雖認為被告此部分所為，係犯同條例
    第4條第1項之販賣第一級毒品罪，然訊據被告乃堅決否認該
    次有販賣第一級毒品予證人甲○○之犯行，辯稱：當日電話
    中雖有與證人甲○○約定前面，但當時伊身上並無達1,000
    元量之海洛因，故才打算將其身上僅剩之海洛因1小包（約
    僅可施用1次之量）無償給予證人甲○○施用，並未向伊收
    錢等語。經查：(1)被告本身即有在施用第一級毒品海洛因，
    已如前述，故自難以查獲時被告單純持有第一級毒品海洛因
    之事實，即可遽論被告係基於販賣營利、而確非施用之意圖
    而販入前揭毒品。(2)此外，證人甲○○於96年6月14日確有
    主動撥打電話予被告欲購買第一級毒品海洛因1,000元，2人
    並於當日相約在永康郵局前，被告並確有交付毒品海洛因1
    小包予證人甲○○等情，業乃被告所自承，核與證人甲○○
    於偵查中之結證相符，復有通訊監察譯文1份在卷可稽，是
    被告確有於前揭時、地，轉讓第一級毒品1小包予證人甲○○固屬明確，然證人甲○○自偵訊、審理時均證稱，其收到
    毒品後並未施用隨即丟棄，且其並未交付1,000元予被告，
    此核與被告前揭辯解復尚屬相符，是亦尚無積極具體證據足
    資證明當天被告確是基於營利之意圖而交付毒品，然被告之
    行為既已合乎轉讓之要件，且與起訴之犯罪事實復屬基本社
    會事實同一，爰予變更法條，先此敘明。至被告於犯罪事實
    一（二）所為，則係犯同條例第10條第1、2項之施用第一、
    二級毒品罪，於犯罪事實一（三）所為，係犯同條例第11條
    第2項之持有第二級毒品罪，於犯罪事實一（四）所為，則
    係犯違反槍砲彈藥刀械管制條例第12條第4項之未經許可寄
    藏子彈罪。另起訴意旨未及考量被告是受友人「阿修」之託
    付寄藏扣案子彈之事實，誤認被告此部分僅係犯該條項之未
    經許可持有子彈罪嫌，尚有誤會，附此敘明。又被告非法持
    有第一級毒品海洛因、第二級毒品甲基安非他命之低度行為
    ，均分別為其施用第一級毒品海洛因、第二級毒品甲基安非
    他命之高度行為所吸收，均不另論罪。又寄藏與持有，均係
    將物置於自己實力支配之下，僅寄藏必先有他人之持有行為
    ，而後始為之受寄代藏，故寄藏之受人委託代為保管，其保
    管之本身，亦屬持有，惟此持有係寄藏之當然結果，法律上
    自宜僅就寄藏之行為包括評價，不應另就持有予以論罪（此
    最高法院74年臺上字第3400號判例意旨可參），是本件被告
    持有具殺傷力之子彈之行為，係其寄藏之當然結果，亦不另
    論罪。此外，被告所犯上開各罪間，因犯意個別，行為殊異
    ，均應予以分論併罰。再查，被告前曾因施用毒品案件，經
    本院於92年10月9日以92年度訴字第821號判決判處有期徒刑
    1 年確定，於94年5月4日縮刑期滿執行完畢，此有臺灣高等
    法院被告前案紀錄表1份附卷足憑，故被告前於受徒刑執行
    完畢後，5年內故意再犯本件有期徒刑以上之罪，依刑法第
    47 條第1項規定，構成累犯，均應依法加重其刑。茲審酌被
    告素行不佳，非法轉讓第一級毒品、持有第二級毒品大麻、
    及非法寄藏具殺傷力之子彈等行為，對於社會治安、以及國
    民身心健康所造成之危害甚鉅，惟念及被告年紀甚輕，智識
    教育程度不高，本身亦身染毒癮，且其施用第一、二級毒品
    之犯行，在本質上乃屬自我戕害身心健康之行為，並考量被
    告轉讓第一級毒品海洛因之對象人數僅有1人，且未獲利，
    受轉讓者最後亦未施用，及寄藏之子彈數量非多，暨被告犯
    後幾已坦承全部犯行，態度尚可，應有悔意等一切情狀，各
    量處如主文所示之刑，並定其應執行之刑，罰金部分並諭知
    易服勞役之折算標準。
六、沒收：
（一）按查獲之第一、二級毒品，不問屬於犯人與否，均沒收銷
      燬之，此毒品危害防制條例第18條第1項前段定有明文。
      故扣案之第一級毒品海洛因（驗後合計淨重為41.37公克
      ）、第二級毒品甲基安非他命4包（含塑膠袋4個及標籤12
      張，驗後合計重2.291公克）、第二級毒品大麻（驗後淨
      重為0.22公克）等物，既分別送驗並確認均為毒品無誤，
      爰依上開規定宣告沒收併銷燬之，至鑑驗所耗損之毒品，
      既已滅失，自無庸宣告沒收銷燬之。另扣案之混裝袋、殘
      渣袋各1個、鐵盒1個、分裝吸管鏟子4支、注射針筒1支（
      驗後內含約0.1刻度之粉末）、安非他命吸食器1組、玻璃
      球4個，送驗後亦均分別檢驗出含有第一級毒品海洛因、
      第二級毒品甲基安非他命之成分殘留，亦已如前述，是前
      揭物品與毒品既屬無法完全析離，爰均依該條規定併予宣
      告沒收銷燬之。
（二）另扣案之盛裝前揭第一級毒品海洛因、及第二級毒品大麻
      之空包裝袋共6個、糖粉1包、橡膠皮帶2條、未使用過之
      夾鍊袋1包及針筒1盒，均為被告所有之物，且分別為供其
      施用第一級毒品海洛因及第二級毒品甲基安非他命所用、
      或預備所用之物，以及持有第二級毒品大麻所用之物，爰
      依刑法第38條第1項第2款之規定，均宣告沒收。
（三）又扣案之口徑為9mm之制式子彈4顆、及非制式子彈1顆，
      經送請內政部警政署刑事警察局鑑定，並各採樣1顆試射
      之結果，均可擊發，故認均具有殺傷力等情，已如前述，
      是驗後剩餘之具有殺傷力、口徑為9mm之制式子彈3顆，係
      屬違禁物，均應依刑法第38條第1項第1款之規定，宣告沒
      收；至業經鑑驗試射之制式及非制式子彈各1顆，既已因
      試射而失其違禁物之性質，此外，另扣案之10顆非制式子
      彈，亦同樣經採樣3顆試射，雖可擊發，惟發射動能不足
      ，故認未具殺傷力，是亦非屬於違禁物品，自均毋庸為沒
      收之宣告，亦併此敘明。
（四）按供轉讓毒品所用之物，應依毒品危害防制條例第19條第
      1項規定沒收，固為刑法之特別規定，採義務沒收主義，
      但上開法條既無「不問屬於犯人與否，沒收之」之規定，
      仍應以該物品屬於犯人所有者為限，始應予以沒收（最高
      法院95年度台上字第104、305號判決意旨參照）。故本件
      被告用以與證人甲○○聯絡轉讓第一級毒品、門號為0000
      000000號之行動電話SIM卡，並未扣案，申請登記名義人
      為楊秀雲（警卷(二)第36頁參見），而被告又否認為其所有
      之物（本院卷第161頁背面參見），此外，復無其他證據
      資料顯示該卡確為被告所有之物，又非屬違禁物品，自無
      從為沒收之諭知。至本案扣案之行動電話6支，其中雖有2
      支被告供承為其所有之物，然並無積極具體事證足資證明
      係供被告犯本罪所用、預備所用或所生、所得之物，又非
      屬違禁物品，亦不另予宣告沒收。
丙、無罪部分：
一、起訴意旨略以：戊○○基於販賣第二級毒品安非他命之犯意
    ，自姓名、年籍不詳者取得第二級毒品安非他命若干後，於
    96年6月14日中午12時7分43秒，由丁○○以電話號碼000000
    0000號行動電話撥打戊○○所持有電話號碼0000000000號行
    動電話，以「女人」為代號，而約定購買第二級毒品安非他
    命5分，戊○○並於通話之後若干時間在臺南市○○○街與
    慶平路口附近，交付安非他命5分予丁○○，丁○○並交付
    新臺幣（下同）1萬3千元予戊○○。另戊○○復分別基於持
    有第一級毒品海洛因、第二級毒品安非他命之犯意，自不詳
    時間起至96年8月3日上午8時許，持有第一級毒品海洛因5包
    （含袋重共計43.1公克）、第二級毒品安非他命4包（含袋
    重共計1.8公克），並置於臺南縣永康市○○街326號6樓之3
    屋內，因認被告上開所為，尚係犯毒品危害防制條例第4條
    第2項之販賣第二級毒品罪嫌、及同條例第11條第1項、第2
    項之持有第一、二級毒品罪嫌。
二、按犯罪事實應依證據認定之，無證據不得認定其犯罪事實，
    又不能證明被告犯罪者，即應諭知無罪之判決，此刑事訴訟
    法第154條第2項、第301條第1項分別定有明文。次按刑事訴
    訟法第161條第1項規定檢察官就被告犯罪事實，應負舉證責
    任，並指出證明之方法，故檢察官對於起訴之犯罪事實，應
    負提出證據及說服之實質舉證責任，倘其所提出之證據，不
    足為被告有罪之積極證明，或其闡明之證明方法，無從說服
    法官以形成被告有罪之心證，基於無罪推定之原則，自應為
    被告無罪判決之諭知（此最高法院92年台上字第128號判例
    意旨可資參照）。又按施用毒品者，其所稱向某人購買之供
    述，須補強證據以擔保其供述之真實性。良以施用毒品者其
    供述之憑信性本不及於一般人，況施用毒品者其供出來源，
    因而破獲者，法律復規定得減輕其刑，其有為偵查機關誘導
    、或為邀輕典而為不實之陳述之可能，其供述之真實性自有
    合理之懷疑。是本院一貫之見解，認施用毒品者關於其向某
    人購買毒品之供述，必須補強證據佐證，以擔保其供述之真
    實性，俾貫澈刑事訴訟無罪推定及嚴格證明之基本原則。又
    關於毒品施用者其所稱向某人購買毒品之供述，必須補強證
    據佐證，係指毒品購買者之供述縱使並無瑕疵，仍須補強證
    據佐證而言，以擔保其供述之真實性。該所謂補強證據，必
    須與施用毒品者關於相關毒品交易之供述，具有相當程度之
    關聯性，且足使一般人對於施用毒品者之供述無合理之懷疑
    存在，而得確信其為真實，始足當之（此最高法院96年台上
    字第1029號判決意旨亦可資參照）。
三、【販賣第二級毒品部分】：
（一）本件檢察官認被告另涉有販賣第二級毒品之罪嫌，主要係
      以證人丁○○於警詢、及偵訊時之證述，以及電話號碼為
      000000 0000號行動電號於96年6月14日下午12時7分43秒
      與電話號碼0000000000號行動電話之通訊監察譯文及扣押
      物品為證，然訊據被告堅決否認有何販賣第二級毒品予丁○○之犯行，辯稱：伊當天是與丁○○一人出13,000元向
      他人合資購買第二級毒品等語。
（二）經查：
    證人丁○○於偵訊時具結後係證稱：伊向「阿喜仔」（即
      被告）買過一次第一級毒品，買5分（半錢），花13,000
      元，是在96年6月中旬，用伊手機0000000000號打被告000
      0000000號行動電話聯絡後，當天即約在永康市○○路一
      家豆花店門口交易第一級毒品等語（偵查卷(一)第182至183
      頁參見）。嗣證人丁○○於本院審理中則證稱：96年6月
      14日錄到之通訊監察譯文，是伊打電話跟被告說其女友要
      拿5分的第一級毒品，約在永康大灣的豆花店，拿13,000
      元與被告合資購買毒品，應為其女友要施用的，為第一級
      毒品等語（本院卷第83、95、96頁參見）。
    次查，電話號碼為0000000000號行動電號於96年6月14 日
      下午12時7分43秒與電話號碼0000000000號行動電話之通
      訊監察譯文（B：指丁○○，A：指被告，被告之基地台位
      置是在台南縣永康市○○路○段1526巷2弄2號14樓樓頂）
      之內容為：B：在草地喔，等一下我們女人拿一個『半的
      』。A：嗯。B：『5分』。
    故參照證人丁○○之證詞及前揭通訊監察譯文之內容，可
      知被告與證人丁○○2人當天相約要交易毒品『5分（即半
      錢）』者，應為第一級毒品，地點是約在永康大灣一間豆
      花店，而非起訴書所載之第二級毒品，地點亦非是在臺南
      市○○○街與慶平路口，而此販賣（或轉讓）第一級毒品
      之犯行與本件起訴之販賣第二級毒品之犯罪，復非屬於社
      會基本事實相同者，故本院亦無從變更法條。
    此外，證人丁○○於偵訊時固曾經證稱：伊亦曾向被告買
      過一次第二級毒品，買四兩共20多萬元，是在臺南市○○○街與慶平路口的一棟大樓7樓，那是伊朋友「阿泰」住
      處等語（偵查卷(一)第182至183頁參見），然嗣於本院審理
      時卻又證稱：伊曾經有與被告約在健康二街與慶平路口，
      是要請被告幫伊調4兩價值20多萬元的二級毒品，但是後
      來沒有成交（本院卷第92頁參見），是證人丁○○此部分
      之供述，已有前後不一之瑕疵矛盾可指，且此部分復欠缺
      其他之補強證據，可資擔保證人丁○○此部分供述之真實
      性，故檢察官就此部分之起訴，尚難謂已足以使一般人達
      無合理之懷疑而得確信其為真實之程度，是依無罪推定及
      刑事嚴格證明之法理，本件被告被訴販賣第二級毒品部分
      之行為既屬不能證明，依前開法律規定及判例意旨，自應
      依法諭知無罪之判決。
四、【持有第一、二級毒品部分】：
（一）又本件檢察官認被告涉有非法持有第一、二級毒品罪嫌，
      無非僅係以扣押之第一級毒品海洛因5包（含袋重共43.1
      公克）、第二級毒品安非他命4包（含袋重共1.8公克）為
      證，然訊據被告堅決否認有何另行起意持有第一級毒品海
      洛因、第二級毒品甲基安非他命之犯行，辯稱：其持有第
      一級毒品海洛因、第二級毒品甲基安非他命之目的，均係
      為供其自己施用，量雖大但是為日後能慢慢施用等語（本
      院卷第162頁參見），故其持有第一級毒品海洛因、第二
      級毒品甲基安非他命之行為應為其另施用第一級毒品海洛
      因、第二級毒品甲基安非他命之高度行為所吸收，而不另
      論罪等語。
（二）按刑法上所謂吸收犯，係指一罪所規定之構成要件，為他
      罪構成要件所包括，因而發生吸收關係者而言。如意圖供
      自己施用而持有毒品，進而施用，則其持有之低度行為，
      當然為高度之施用行為所吸收，不另論以持有毒品罪；惟
      如施用毒品者，另基於其他原因而單純持有毒品，其單純
      持有毒品之行為與施用毒品間即無高低度行為之關係可言
      ，自不生吸收犯之問題（此最高法院90年台非第174號、
      84年台非第458號著有判決可資參照）。
（三）經查：
    本件被告經警查獲採尿送驗後，確呈現海洛因代謝物即嗎
      啡及甲基安非他命之陽性反性，亦已如前述，故被告當時
      確染有第一級海洛因、第二級毒品甲基安非他命之毒癮無
      疑。
    次查，本件被告經查獲當時，固查扣到海洛因5包及甲基
      安非他命4包，然亦同時查扣到施用第一級毒品海洛因、
      第二級毒品甲基安非他命之工具物品多樣，如安非他命吸
      食器1組、玻璃球4個、注射針筒1支（原內含約0.2刻度之
      粉末）、糖粉1包、及橡膠皮帶2條等物，被告既未將該些
      供施用毒品之工具、物品丟棄，而繼續保留，則顯然其確
      有要繼續施用第一級毒品海洛因、第二級毒品甲基安非他
      命之意圖。
    此外，觀諸扣案物品中，尚有1盒尚未使用過之注射針筒
      ，顯見被告應確是為日後能長期繼續施打、注射第一級毒
      品海洛因，故才一次購入整盒、而非散裝之注射針筒，是
      可見得被告毒癮非小、且有長期繼續施用之傾向。
    而一般施用毒品者，有時為貪圖便宜，會一次購進較大的
      量，再自行分裝小袋後施用，亦時有所聞，故被告辯稱其
      所以持有較大量之毒品係為供其自己長期施用等語，亦尚
      未與常理有違。
    是尚難僅憑本件查扣之第一級毒品海洛因、第二級毒品甲
      基安非他命之數量，遠超過1次可施用之份量，即遽行推
      論被告並非基於施用之意圖而持有毒品，故被告供稱其當
      時所持有之毒品係供其預備施用所用之物，尚非無可採，
      且除上述系爭扣案毒品之外，檢察官復無法提出任何其他
      積極具體證據足資證明被告係另基於其他原因而單純持有
      毒品之情形，是本件被告持有第一級毒品海洛因、第二級
      毒品甲基安非他命之低度行為，應為其施用第一級毒品海
      洛因、第二級毒品甲基安非他命之高度行為所吸收，不再
      另論罪，惟檢察官起訴意旨認此部分與前揭施用第一級毒
      品海洛因、第二級毒品甲基安非他命之部分間，係屬數罪
      併罰，而非實質上一罪之關係，是本院自應另為無罪之諭
      知，併此敘明。
據上論斷，應依刑事訴訟法第299條第1項前段、第300條、第301
條第1項，毒品危害防制條例第8條第1項、第10條第1項、第2項
、第11條第2項、第18條第1項前段、槍砲彈藥刀械管制條例第12
條第4項，刑法第11條前段、第47條第1項、第42條第3項前段、
第51條第5款、第38條第1項第1款、第2款，判決如主文。
本案經檢察官乙○○到庭執行職務
中    華    民    國    98    年    6     月    24    日
                  刑事第十一庭  審判長法  官  林臻嫺
                                      法  官  孫淑玉
                                      法  官  蘇碧珠
以上正本證明與原本無異。
如不服本判決應於收受本判決後10日內向本院提出上訴書狀，並
應敘述具體理由。如未敘述上訴理由者，應於上訴期間屆滿後20
日內向本院補提理由書狀（均須按他造當事人之人數附繕本）「
切勿逕送上級法院」。
                                      書記官  蕭伊舒
中    華    民    國    98    年    6     月    24    日
附錄法條
毒品危害防制條例第8條第1項
轉讓第一級毒品者，處 1 年以上 7 年以下有期徒刑，得併科新
臺幣 1 百萬元以下罰金。
毒品危害防制條例第10條
施用第一級毒品者，處 6 月以上 5 年以下有期徒刑。
施用第二級毒品者，處 3 年以下有期徒刑。
毒品危害防制條例第11條第2項
持有第二級毒品者，處 2 年以下有期徒刑、拘役或新臺幣 3 萬
元以下罰金。
槍砲彈藥刀械管制條例第12條第4項
未經許可，持有、寄藏或意圖販賣而陳列子彈者，處 5 年以下有
期徒刑，併科新台幣 300 萬元以下罰金。


司法院資訊處製作；財團法人民間司法改革基金會備份。
